臺灣基隆地方法院民事判決
109年度建字第24號
原      告  樸石營造開發有限公司

法定代理人  李燕伶  
訴訟代理人  劉師婷律師
複  代理人  黃俐菁律師
被      告  中華電信股份有限公司臺灣北區分公司基隆營運處

法定代理人  李俊傑  
訴訟代理人  郭佳瑋律師
            傅煒程律師
上列當事人間請求返還履約保證金事件，本院於民國110年4月22
日言詞辯論終結，判決如下：
    主  文
原告之訴及假執行之聲請均駁回。
訴訟費用由原告負擔。
    事實及理由
一、原告起訴主張:
  ㈠原告於108年7月19日以總價新臺幣(下同)1,529萬5,584元向
    被告承攬基隆市綜合大樓屋頂防水及外牆改善工程（下稱系
    爭工程），然因被告遲於108年8月26日始檢附監造單位所繪
    製之工程進度表，要求原告替換，致雙方遲至108年9月10日
    始簽訂營繕工程契約（下稱系爭契約)。
　㈡為因應被告之建築工程施工說明書(含工程規範及材料規範)
    ，就系爭工程之防水材料及外牆塗料規格之限制，原告乃於
    108年7月22日發函予被告，請設計單位提供符合規範之供應
    廠商，嗣雙方於同年月23日召開協調會時，與會的設計監造
    單位李宜忠建築師事務所代表林進添回覆：「設計單位提供
    材料廠，承商可向材料商查詢，並作相關檢驗，都可行」，
    被告代表則泛稱：「材料規格依投標須知，所述僅提供承商
    參考，如承商提供材枓優於設計本公司樂見採用」，惟被告
    與李宜忠建築師事務所均未提供材料供應商予原告。
　㈢嗣原告詢問被告所提供之6家材料供應商，該6家材料供應商
    均表示無法提供符合本件規格之材料，顯見系爭工程之施工
    材料說明書中所列之材料規範，市面上無人可提供或製作生
    產。顯見不論由任何施工廠商皆無法按系爭契約之材料規範
    施作工程，自屬民法第246條第1項規定自始客觀給付不能之
    情形，系爭契約應為無效。
　㈣被告在製作招標須知時，似未確認系爭工程大樓之高度，亦
    未於系爭契約中載明系爭工程大樓之高度，而違反營造業法
    第23條第2項及營造業承攬工程造價限額工程規模範圍申報
    淨值及一定期間承攬總額認定辦法第4條規定，屬違反強制
    禁止規定，系爭契約依民法第71條規定，應為無效。爰依民
    法第113條回復原狀及同法第179條規定請求被告返還履約保
    證金152萬9,558元。　　
　㈤退步言，縱系爭契約並非無效，因原告須待整體品質計畫書
    、整體施工計畫書，職業安全衛生計畫書及材料送審通過，
    並待被告指示外牆之廣告招牌、室外空調機等雜物是否拆除
    之處理事宜後，始能開工，此係被告應辦理事項未及時辦妥
    ，可歸責於被告，而不可歸責於原告，原告為符合系爭契約
    所規定之開工期限規定，於108年9月27日發函申報同年月29
    日開工及通知被告報請停工，是工程工期並未起算，詎被告
    及李宜忠建築師事務所一方面拒不提供符合材料規範之材料
    供應商，另一方面被告竟不同意停工，持續計算工期，甚且
    於109年2月4日違法解除系爭契約，將原告停權1年，拒不發
    還原告已繳交履約保證金152萬9,558元，經雙多次協商未果
    ，原告遂於109年11月26日發函被告依民法第507條第2項、
    第227條第1項準用第254條規定解除契約，該函於同年月27
    日送達被告，爰依民法第259條回復原狀及同法第179條規定
    請求被告返還履約保證金152萬9,558元並附加自受領時起之
    利息，請求與上開民法第113條、第179條規定之請求權擇一
    勝訴判決等語
　㈥並為聲明：被告應給付原告152萬9,558元，及自108年7月29
    日起至清償日止，按年息5%計算之利，並願供擔保，請准宣
    告假執行。
二、被告抗辯:
  ㈠被告於108年7月8日系爭工程公開招標時即巳提供系爭契約及
    建築工程施工說明書(含工程規範及材料規範)、工程補充說
    明、施工補充說明、單價分析表、設計圖說(含材料規格)等
    全部規範文件供投標者評估，是以被告於招標時皆已詳盡列
    出本工程所需之所有條件，以確保投標者得於投標前知悉系
    爭工程之施作內容。
　㈡系爭工程投標以來，被告從未修改工程中之任何材料規範，
    又原告於投標前即取得系爭工程之附加文件，並於詳盡閱覽
    經審慎評估後而自行決定投標，自不得於投標前未先行尋找
    符合規範之材料供應商而率為搶標，於決標後再爭執施工規
    範內容。倘原告於投標前即對系爭工程所規範之材料條件有
    任何疑義，應依投標須知第4條第2項規定，以書面向被告請
    求釋疑，詎原告於投標長達11天備標期間(7月8日至7月19日
    )皆未對施工規範內容有任何疑義，應可認原告於投標時已
    接受施工規範內所載之條件。
　㈢被告所提供之材料供應商至少有1家以上可按系爭工程施工規
    範提供所需之材料，並非原告所言無法提供材料，更無任何
    自始客觀給付不能之情事。又被告已於系爭工程投標須知中
    明確要求「丙級營造業之業者等以上廠商得投標本工程」，
    是以投標廠商於詳閱投標文件與履約內容後，審慎評估可符
    合國家規範後，均可參與投標，被告並未限制僅得「丙級營
    造業者」始得參與，與營造業法並無牴觸，況權衡營造業法
    之規範目的，旨在提高營造業技術水準，確保營繕工程施工
    品質，促進營造業之健全發展，以增進公共福址，營造業承
    攬工程違反承攬造價限額及工程規模範圍者，係按其情節輕
    重及累計情形，分別施以警告、定期停業、廢止許可等處分
    ，足認各相關規定僅在禁遏當事人為一定行為，非在否認該
    行為之私法效力，性質上屬於行政管制之取締規定，準此，
    並不影響系爭契約之私法上法侓效果，是原告主系爭契約因
    違反強制規定無效，顯屬錯誤。
　㈣原告自108年7月19日決標日起，至被告解除契約，除未提出
    符合系爭契約規範之材料供應商供監造單位審核外，原告所
    提出之職業安全衛生管理計畫書、整體品質計畫書及整體施
    工計畫書，亦經監造單位多次審核未通過，且經監造單位要
    求改正時，原告亦未如期修改。再者，自108年9月10日兩造
    簽訂系爭契約以來，原告至109年2月間之工程進度仍為0，
    且監造單位亦多次發函提醒原告工程進度落後之情事，惟原
    告仍不願改進，被告為使系爭工程能盡早施作完畢，最終不
    得已僅得依系爭契約規定於109年2月4日以基管字第1090000
    013號函文向原告表示解除系爭契約 ，並不發還履約保證金
    （含其孳息）。原告主張被告係違法解除系爭契約，顯無理
    由。
　㈤有關系爭工程之材料，原告本即負有提供材料供應商之義務
    ，本應自行查找材料供應商，使系爭工程得順利進行，縱始
    被告未提供材料供應商名單，亦無任何違反民法第507條第1
    項協力義務之行為。而有關大樓外牆之廣告招牌、室外空調
    機及外掛鐵件等物件是否拆除，監造單位已明文回覆原告，
    明文表示此項作業僅由原告自行決定即可，不須向被告及監
    造單位確認，且此項作業是否拆除亦不影響系爭工程之進行
    ，是原告以被告未指示原告該如何作業，導致工程延宕且未
    盡協力義務，顯無理由。　
　㈥並為答辯聲明：原告之訴及假執行之聲請均駁回。如受不利
    判決，願供擔保請准免為假執行。
三、兩造對於下列事項並無爭執，即作為本判決之基礎事實：
  ㈠系爭工程於108年7月19日上午10時在基隆市○○路0段000號5樓
    第一次開標由原告以1,529萬5,584元決標得標。（見本院卷
    第201、202頁）
  ㈡系爭工程投標須知第15條履約保證金規定：「㈠得標廠商(以
    下簡稱售方)應於決標後10日內，按契約總價10%繳納履約保
    證金。㈡履約保證金於工程全部完工，經驗收合格無息返還
    。…㈤…其因不可歸責於廠商之事由，致終止或解除契約或暫
    停履約者，得提前發還之。㈥售方所繳納之履約保證金（含
    其孳息），得部分或全部不發還之情形如下：…⒉因可歸責於
    售方之事由，致全部終止或解除契約者，全部保證金。…。
    」。（見本院卷第193、194頁）
　㈢原告於108年7月29日以樸中字第201902901號函檢送履約保證
    金支票予被告（其中80萬元由已納之押標金轉支付)。（見
    本院卷第57頁）
　㈣雙方於108年9月10日簽訂系爭契約，系爭契約第5條約定「本
    契約所附文件及圖說之一切規定得互為補充，契約所附文件
    及圖說有關設計圖、規範如仍有不明確之處，以甲方（指被
    告）解釋為準，本契約所附各項文件間如有牴觸時，其適用
    之先後，依下列順序定之：工程開標紀錄。補充說明。
    投標須知。工契契約書。設計圖、大比例詳圖優先小比例
    圖樣。工程施工說明書。…乙方（指原告）業已詳閱本契約
    所附各項文件，並自行勘查工地，如因可歸責於乙方事由，
    未能熟悉工地情形而遭受任何損失，概由乙方負責。…。」
    ；第9條約定「本工程期限如下:開工期限:本工程自簽訂契
    約之日起20日內(…)開工，並應於開工5日前先通知甲方。
    完工期限:本工程期限自開工之日起120工作天內完工，每逾
    一日…。因故延期：甲乙雙方同意而變更設計工程數量增減
    而須延長或縮短完工期限者，須於事前先由雙方議定並依規
    定辦理。另工程期限內如因不可歸責於乙方之事由，有下列
    各目情形之一者，乙方得於事故發生或消滅後十日內書面通
    知甲方，經甲方同意後始得延長工程期限。但乙方未依前述
    通知甲方，不得請求延展。…。」；第16條(契約終止或解除
    )約定「…乙方有下列各款情形之一者，甲方除得解除本契約
    外，並得請求損害賠償：…無正當理由而不履行本契約。…
    廠商未依契約規定履約者，自接獲甲方書面通知次日起10日
    內或書面通知所載較長期限內，仍未改正。…。」；第21條
    契約附則約定:「本工程之設計圖、施工說明(含工程規範及
    材料規範)、投標須知及保證書及其他本契約所附文件等，
    均屬本契約之附件且與本契約具有同等效力，乙方對於以上
    各項文件認已完全明瞭並無疑問或誤解之處，應在契約遂頁
    加蓋騎縫章，切實遵守辦理。…」。（見本卷第23-42、73頁
    ）
　㈤工程補充說明第3點規定:本工程所有材料於開工時應由承包
    商負責立即準備，不得於事後以缺貨等任何理由要求變更或
    更換，承包商必須於施工前確實核對材料之數量與所有圖示
    尺寸及位置，並與相關之承包人員配合施工。施工補充說明
    書第23點規定:所列材料僅供廠商參考，不得限制廠商必採
    用。廠商得採用指定之產品或採用同等品，同等品係指功能
    、效益、標準或特性不低於原招標文件所要求或提及者。廠
    商應在履約期間內將同等品之廠牌、價格及功能、效益、標
    準、或特性製作比較表送本所審查，本所應於受理申請後15
    日內審查完畢，其需材料檢驗費用廠商負責。經審查合格後
    ，增訂併入契約內據以執行。同等品經審查與原列品牌之品
    質不相當者，則不得使用。經本所認定符合同等品之商品，
    其價格如較契約金額低者，應扣除差價。與同等品有關之稅
    捐、利潤或管理費用等相項目，依同等品與原契約金額之比
    例扣減之，如較高者，應以原契約的價金為準，不另加價。
    （見本院卷第255、265頁）
　㈥原告於108年9月27日以樸中字第2019092701號函通知被告系
    爭工程訂於108年9月29日正式開工。(見本院卷第75、77頁
    ）
　㈦原告於108年9月27日以樸中字第2019092702號函以「外牆既
    有廣告招牌、冷氣空調室外機及置放架、防雨鐵棚、機車棚
    等影響施工安全物品是否拆除，相關建築線外推之物，尚未
    完整指示後續處理方案」為由，向被告辦理系爭工程於108
    年9月29日停工。被告乃於108年10月5日以基管字第1080000
    104號函通知原告申請停工乙案，業經李宜忠建築師事務所
    （監造單位）審核與契約規定不符，無法同意停工。(見本
    院卷第79、81、95頁)
　㈧被告於108年11月22日以基管字第1080000138號函通知原告:
　　原告由108年9月10日簽約日起至108年9月29日申報開工，準
    備期長達20日，原告依約應於開工前完成相關材料及三書（
    指整體施工計畫書、品質管理計畫書、安全衛生管理計畫書
    ）送審備查，方利於工期進行。惟原告迄今除防水塗料規範
    未通過審查外，整體品質計畫書及整體施工計畫書仍未獲監
    造單位審核通過。延誤工程進度實為原告所造成，自當歸責
    於原告。請原告盡速提供符合本案契約相關資料送審外，並
    配合監造單位要求編制趕工計畫，以免因延誤履約期限，情
    節重大，造成違約。（見本院卷第129-130頁）。
　㈨被告於108年12月30日以基管字第1080000165號函通知原告：
    請於文到15日內完成符合系爭契約資料送審，並於現場開始
    施工，以免延誤履約期限造成違約。繼於109年2月4日以基
    管字第1090000013號函通知原告:原告申報開工迄今，仍未
    完成施工相關計畫書及材料送審資料核可，也未進場施工，
    工程進度依監造單位李宜忠建築師事務所於109年2月3日忠
    建師字第0000000-0號函所示，統計至109年1月31日止，已
    嚴重落後達60.08%。被告履次發函原告，並於108年12月30
    日函請原告於文到15日內改善，至今未獲相關回應，爰依系
    爭契約第16條第2項第2款、第5款、第8款規定，對原告解除
    契約。依第15條第1項及第10款規定對原告辦理停權1年。再
    依投標須知第15條第6項及第2款規定，將不發還履約保證金
    。(見本院卷第139-140頁）
四、法院的判斷：　
　　兩造就系爭工程所簽訂之系爭契約，除原告另主張客觀自始
    給付不能及違反強制規定應為無效外，分別主張已合法解除
    ，則本件之爭執所在，厥為系爭契約是否無效？是否已經合
    法解除？若已發生解除之效力，則係由原告或被告於何時為
    合法之解除？
　㈠系爭契約是否為原告所稱係屬自始客觀不能及違反強制規定
    而無效？
  ⑴按以不能之給付為契約標的者，其契約為無效，民法第246條
    第1項前段固有明文，惟此給付不能，專指自始客觀不能而
    言，並不包括主觀不能（最高法院84年度台上字第1308號、
    87年度台上字第281號判決意旨參照）。而所謂自始客觀不
    能，係指於契約訂立時，其給付即為任何人所不能而言，亦
    即依社會通常觀念，債務人應為之給付，不能依債務本旨實
    現之意，如僅係主觀、暫時之不能給付，自難謂其契約為無
    效。
　⑵施工補充說明書已載明「所列材料僅供廠商參考，不得限制
    廠商必採用。廠商得採用指定之產品或採用同等品，同等品
    係指功能、效益、標準或特性不低於原招標文件所要求或提
    及者。廠商應在履約期間內將同等品之廠牌、價格及功能、
    效益、標準、或特性製作比較表送本所審查，本所應於受理
    申請後15日內審查完畢。…」，是系爭契約之材料規範在客
    觀上並非自始以無材料供應商之內容為標的，與民法第246
    條第1項前段所規定之要件不符，應無原告所指之無效事由
    。
　⑶次按國家為維持社會秩序、增進公共利益、確保人民福祉及
    貫徹政府政策，在不違反憲法第23條之比例原則下所制定之
    行政法規，其規範內容若在禁止當事人（包括政府機關及人
    民）為一定行為，而屬於民法第71條前段所稱之「禁止規定
    」者。倘權衡該規定之立法精神、規範目的及法規之實效性
    ，並斟酌其規範倫理性質之強弱、法益衝突之情形、締約相
    對人之期待、信賴保護之利益與交易之安全，暨當事人間之
    誠信及公平，足認該規定僅在於禁遏當事人為一定行為，而
    非否認該行為之私法效力者，性質上應僅屬取締規定而非效
    力規定，當事人間本於自由意思所成立之法律行為，縱違反
    該項禁止規定，亦仍應賦予私法上之法律效果，以合理兼顧
    行政管制之目的及契約自由之保護（最高法院103年度台上
    字第976號判決意旨參照）。而查，系爭工程之投標須知第
    三點投標資格係規定「投標廠商應具備之資格證件如下:1.
    凡在主管機關登記合格，持有稅捐機關開標當日或最近一期
    營業稅繳款書收據聯或主管稽徵機關核章之最近一期營業人
    銷售額與稅額申報書收執聯之丙級營造業（經濟部營業項目
    代碼E101011綜合營造業）之業者等以上廠商」（見本院卷
    第188頁），並未限制投標廠商資格限於「丙級營造業」，
    且依營造業法第23條第2項規定訂定公布之營造業承攬工程
    造價限額工程規模範圍申報值及一定期間承攬總額額認定辦
    法第4條雖規定:丙等綜合營造業承攬造價限額為2,700萬元
    ，其工程規模範圍應符合下列各款規定：建築物高度21公
    尺以下。建築物地下室開挖6公尺以下。橋樑柱跨距15公
    尺以下。…。惟依營造業法第56條規定，營造業違反第11條
    、第18條第2項、第23條第1項、第26條、第30條第1項、第3
    3條第1項、第40條或第42條第1項規定者，按其情節輕重，
    予以警告或3個月以上1年以下停業處分。營造業於5年內受
    警告處分3次者，予以3個月以上1年以下停業處分；於5年內
    受停業處分期間累計滿3年者，廢止其許可。依前開最高法
    院判決意旨所示，營造業承攬工程造價限額工程規模範圍申
    報值及一定期間承攬總額額認定辦法第4條規定，性質上應
    僅屬取締規定而非效力規定，縱違反該項禁止規定，亦不影
    響當事人間本於自由意思所締結之契約效力。是原告以被告
    未確認系爭工程大樓之高度，亦未於系爭契約中載明系爭工
    程大樓之高度，而違反營造業法第23條第2項及營造業承攬
    工程造價限額工程規模範圍申報淨值及一定期間承攬總額認
    定辦法第4條規定，系爭契約依民法第71條規定為無效，自
    不足採。
　㈡系爭契約並非無效，而原告主張其合法解除系爭契約之時間
    係109年11月27日；被告所主張其合法解除系爭契約之時間
    為109年2月4日(被告於109年2月5日知悉)。則系爭契約是否
    已由被告於109年2月4日(被告於109年2月5日知悉)合法解除
    ？
　⑴按稱承攬者，謂當事人約定，一方為他方完成一定之工作，
    他方俟工作完成，給付報酬之契約，民法第490條第1項定有
    明文。次按當事人因可歸責於承攬人之事由，致工作逾約定
    期限始完成，或未定期限而逾相當時期始完成者，定作人得
    請求減少報酬或請求賠償因遲延而生之損害。前項情形，如
    以工作於特定期限完成或交付為契約之要素者，定作人得解
    除契約，並得請求賠償因不履行而生之損害，民法第502 條
    亦有明文。又所謂以工作於特定期限完成或交付為契約之要
    素，係指依契約之性質或當事人之意思表示，非於一定期限
    為給付，不能達契約之目的者而言（最高法院100年度台上
    第1770號判決意旨可資參照）。該規定有關定作人解除權之
    限制，係基於承攬人固已構成給付遲延，惟其已耗費勞力、
    時間、材料及資金而「完成工作」，倘允許定作人如一般契
    約之給付遲延而行使解除權，則對承攬人甚為不利，結果難
    免釀成不公平現象，故於「工作已完成」之情形，以工作於
    特定期限完成或交付為契約之要素者，定作人始得解除契約
    ，反面解釋，若期限非契約要素，定作人即應受民法第50
    2條第1項規定之限制，而不得任意解除契約，初無民法第25
    4條規定適用之餘地（最高法院89年台上字第2506 號判決要
    旨參照）。
  ⑵次按給付有確定期限者，債務人自期限屆滿時起當然負遲延
    責任，其因不可歸責於債務人之事由致未為給付者，債務人
    雖不負遲延責任，但不可歸責於債務人之事由，應由債務人
    負舉證之責（最高法院21年上字第1956號判決意旨參照）。
    原告主張系爭工程未完成之責任不可歸責於己，被告解除系
    爭契約不合法，揆諸前述說明，應由原告就不可歸責於己之
    事由，負舉證之責。
　⑶經查，系爭契約書第9條約定，開工期限：本工程自簽訂契
    約之日起20日內開工，並應於開工5日前先行通知田甲方(指
    被告)派員監工。完工期限：本工程期限自開工日起120工
    作天內完工。…因故延期:因甲乙雙方同意而變更設計工程
    數量增減而須延展或縮短完工期限者，須於事先先由雙方議
    定並依規定辦理。另工程期限內如因不可歸責於乙方（指原
    告）之事由，有下列情形之一者，乙方得於事故發生後或消
    滅後10日內書面通知甲方，經甲方同意後始得延長工程期限
    。但乙方未依前述期限通知甲方者，不得請求延展。…㈢甲方
    應辦理事項未及時辦妥，或其他可歸責於甲方之原因。㈣甲
    方自辦或甲方之其他相關工程承攬人之延誤而影響本工程之
    進度。㈤其他因不可歸責於乙方之事由且經甲方認定。系爭
    工程雙方既已以契約定明完工日期為：自開工日起120工作
    天，顯然是以『於特定期限完成』為系爭承攬契約之要素，而
    原告係於108年9月27日以樸中字第2019092701號函通知被告
    於108年9月29日正式開工（見本院卷第75頁)，
    迄至原告主張於109年11月27日向被告為解除系爭契約前，
    確實尚未完成系爭工程，期間108年9月27日原告雖有向被告
    申請停工，然未經被告同意(見本院卷第81、95頁），且依
　　工程補充說明第3點規定，系爭工程所有材料原告應於開工
    時立即準備，不得於事後以缺貨等任何理由要求變更或更換
    ；另施工補充說明書亦規定，承包商在施工前應向甲方（指
    被告）提出本工程之詳細施計畫（包括施工方法、臨時水電
    、施工機具、施工步驟等）及預定進度網圖，經核定後應嚴
    格遵守照計畫實施，不得以工程尚有餘裕或計畫尚有寬容時
    間為由，而將計畫中任一工作項目之開始施工日期予以延後
    ；施作前，應先提送契約文件所要求的材料品質證明書與材
    料樣品，經審查核可後，方可施作。然原告竟遲至申報開工
    後之108年10月2日始檢送整體計畫書、施工計畫書及品質計
    畫書及外牆塗料、點焊鋼絲綱材料供應商、施工架計畫暨應
    力計晝書予監造單位審查，經監造單位審查後被告於108年1
    0月16、17日僅准予備查職業安全衛生管理計畫及點焊鋼絲
    綱材料規範，其餘退回原告請修正後再送審備查（見本院卷
    第73-93頁、第413、415頁)，縱有原告所稱有其他因不可歸
    責於原告之事由，致影響系爭工程之進度，甚至工期須展延
    ，原告既未依上開約定通知被告，並經被告同意，而契約當
    事人之一方遲延給付者，他方當事人得定相當期限催告其履
    行，如於期限內不履行時，得解除契約，民法第254條定有
    明文，且系爭契約第16條第2項第8款亦明定「廠商未依約定
    履約，自接獲甲方書面通知次日起10日內或書面通知所載較
    長期限內，仍未改正。」。本件確係因原告一再以「部分材
    料需請設計單位提供規範及供應生產商」、「外牆塗料材料
    規範，經本公司市場查詢，皆無此規範之材質」、「外牆相
    關加設室外空調機、廣告招牌、機車棚等尚待明確指示後方
    可實質開工」為由，拖延施工進度，雖經被告於108年11月2
    2日以基管字第1080000138號函催請原告加速完成，再於108
    年12月30日以基管字第1080000165號函通知原告限其於文到
    15日內完成符合系爭契約資料送審，並於現場開始施工（期
    間李宜忠建築師事務所亦於108年12月25日、109年1月17日
    、109年2月3日發函原告請原告盡速進行工程，見本院卷第4
    19-423頁)，惟原告仍未於被告催告履行之期限內完成，業
    已符合系爭契約第16條第2項第5款「無正當理由而不履行本
    契約」、第8款「未依契約規定履約者」之情形，故被告於1
    09年2月4日以基管字第1090000013號函通知原告依工程相關
    規定解除契約（見本院卷第139頁)，自屬有據，又被告解除
    契約之意思表示亦已於109年2月5日到達原告（見本院卷第1
    40頁），從而，兩造間之系爭契約業經被告合法解除。系爭
    契約既經被告合法解除，依法原告已無從再為解除兩造間之
    系爭契約。
  ⑶原告既有系爭契約第16條第2項第5、8款違約事由，且經被告
    依該條項約定解除系爭契約之全部，則被告依投標知第15條
    第6項第2款約定履約保證金(含其孳息)，不予發還原告，亦
    無不合。
　㈢綜上所述，原告依民法第113條、第507條第2項、第227條第1
    項準用第254條規定及不當得利之法律關係，請求被告返還
　　履約保證金並附加自受領時起之利息，於法無據。從而，原
    告請求被告給付152萬9,558元及自108年7月29日起至清償日
    止，按年息5%計算之利息，為無理由，應予駁回。原告之訴
    既經駁回，其假執行之聲請亦失所附麗，應併予駁回。
五、本件事證已臻明確，兩造其餘主張陳述及所提出未經援用之
    各項證據資料，經核與判決結果不生影響，爰不予以一一論
    列，附此敘明。
六、結論，本件原告之訴為無理由，依民事訴訟法第78條，判決
    如主文。
中　　華　　民　　國　　110 　年　　5 　　月　　20　　日
                  民事庭法　官　林淑鳳　　　　　
以上正本係照原本作成。
如對本判決上訴，須於判決送達後20日內向本院提出上訴狀。如
委任律師提起上訴者，應一併繳納上訴審裁判費。
中　　華　　民　　國　　110 　年　　5 　　月　　20　　日
                        書記官　陳櫻姿